臺灣高雄地方法院刑事判決　　　　　　　　　　　　　九十三年度訴字第七九九號
　　公　訴　人　臺灣高雄地方法院檢察署檢察官
　　被　　　告　乙○○
右列被告因違反毒品危害防制條例案件，經檢察官提起公訴（九十三年度毒偵緝字第
七七號），及移
為有罪之陳述，經本院合議庭裁定由受命法官獨任進行簡式審判程序，判決如左：
    主  文
乙○○連續施用第一級毒品，處有期徒刑陸月，如易科罰金，以參佰元折算壹日。
第一級毒品海洛因壹包（淨重零點壹零公克）沒收銷燬。
    事  實
一、乙○○曾於民國九十二年間因施用毒品案件，經依本院以九十二年度毒聲字第四
    二０四號裁定送觀察、勒戒後，認無繼續施用毒品之傾向，經臺灣高雄地方法院
    檢察署檢察官於九十二年八月十五日以九十二年度毒偵字第三五五三號為不起訴
    處分確定。猶不知戒除毒癮，又基於施用第一級毒品之概括犯意，自九十二年九
    月初某日起，至九十二年十二月八日止，連續在高雄縣鳳山市○○○路五巷三九
    之三號住處，施用第一級毒品海洛因多次。嗣先後(一)於九十二年九月四日下午九
    時五十分許，在高雄縣鳳山市○○○路與南安路口經警盤查，於地上查扣第一級
    毒品海洛因一包（淨重０．一公克）。(二)於九十二年十二月八日下午六時二十分
    許，經警通知強制到場採尿，而查悉上情。經依本院以九十二年度毒聲字第七二
    九七號裁定送觀察、勒戒後，認有繼續施用毒品之傾向。
二、案經高雄縣警察局鳳山分局先後移請臺灣高雄地方法院檢察署檢察官偵查起訴及
    移送併案審理。
    理  由
一、查本件被告所犯係死刑、無期徒刑、最輕本刑為三年以上有期徒刑以外之罪，且
    非高等法院管轄之第一審案件，因被告於行準備程序進行中，就被訴事實為有罪
    之陳述，爰由本院合議庭裁定由受命法官獨任進行簡式審判程序，先此敘明。
二、右開事實，業經被告乙○○於審理時自白不諱，而被告第一次經警採集之尿液經
    送檢驗及複驗結果，均檢出呈嗎啡陽性反應，有高雄縣政府衛生局九十二年九月
    十六日九二煙檢字第一六九五號及高雄市立凱旋醫院九十二年十月一日高市凱醫
    檢字第０一三五九號煙毒尿液檢驗成績書各一份附卷可稽。另被告第二次經警通
    知強制到場採尿經送檢驗結果，亦檢出呈嗎啡陽性反應，亦有臺灣檢驗科技股份
    有限公司九十二年十二月二十二日編號KH2003C0000000號濫用藥物尿液檢驗報告
    一份附卷可稽。又為警查扣白色粉末一包經送鑑驗，亦檢出含有海洛因成分（淨
    重０．一０公克），有法務部調查局九十二年十月六日調科壹字0000000
    00號鑑定通知書一份附卷可佐。足徵被告自白與事實相符，被告確有於前揭時
    地施用第一級毒品之犯行，至堪認定。
三、查被告行為後，毒品危害防制條例已於九十二年七月九日修正公布，並自九十三
    年一月九日起生效施行，其中有關施用毒品者之追訴條件部分，修正前毒品危害
    防制條例第二十條第三項前段規定：「依前項規定為不起訴之處分... 後（指經
    觀察、勒戒後，無繼續施用毒品傾向者，應由檢察官為不起訴之處分），五年內
    再犯第十條之罪，經觀察、勒戒後，認有繼續施用毒品之傾向... 者，不適用前
    項規定」，意指應由檢察官依法追訴。而修正後毒品危害防制條例第二十三條第
    二項則規定：「觀察、勒戒或強制戒治執行完畢釋放後，五年內再犯第十條施用
    毒品之罪者，應依法追訴」，即有關第一次施用毒品者，經送觀察、勒戒，認無
    繼續施用毒品之傾向，經由檢察官為不起訴之處分後，五年內再犯者，依舊法之
    規定，仍須經送觀察、勒戒，認有繼續施用毒品之傾向，始得予以追訴處罰，而
    依新法之規定，則無需再經送觀察、勒戒等刑事處遇程序，即可逕行追訴處罰。
    本件被告曾於九十二年間因施用毒品案件，經依本院以九十二年度毒聲字第四二
    ０四號裁定送觀察、勒戒後，認無繼續施用毒品之傾向，經臺灣高雄地方法院檢
    察署檢察官於九十二年八月十五日以九十二年度毒偵字第三五五三號為不起訴處
    分確定乙情，亦有臺灣高雄地方法院檢察署刑案資料查註紀錄表及臺灣高等法院
    被告全國前案紀錄表各一份在卷足憑。被告於五年內再因此次施用毒品犯行，經
    依本院以九十二年度毒聲字第七二九七號裁定送觀察、勒戒後，認有繼續施用毒
    品之傾向，亦有臺灣高雄看守所附設勒戒處所九十三年二月十九日高所正勒戒字
    第０二三一號函附卷可稽。故無論依前述新舊法之規定，均應由檢察官依法追訴
    ，是依刑法第二條第一項前段規定，本件自應適用修正後毒品危害防制條例第二
    十三條第二項規定追訴處罰，先此敘明。
四、核被告所為，係犯毒品危害防制條例第十條第一項之施用第一級毒品罪。被告行
    為後，毒品危害防制條例雖有修正，已如前述，惟該條例第十條關於施用第一、
    二級毒品之罪刑部分並未修正，故不生新舊法比較之問題，僅此敘明。被告多次
    施用第一級毒品犯行，時間密接，犯罪構成要件相同，顯係基於概括犯意為之，
    應依連續犯規定論以一罪。其施用第一級毒品前後，持有海洛因之低度行為，應
    為施用之高度行為所吸收，均不另論罪。審酌被告前曾因施用毒品案件，經觀察
    、勒戒處遇後，仍未能戒絕毒品，再犯本件施用毒品犯行，顯見其無悔改之意，
    意志不堅，有失政府制定毒品危害防制條例之立法美意，本不宜寬貸，惟念其施
    用毒品乃自戕一己之身體健康，尚未害及他人，犯後態度良好等一切情狀，量處
    如主文所示之刑，並諭知如易科罰金之折算標準。
五、按沒收為從刑之一種，且與主刑有其從屬關係。如行為後，法律有所變更，但主
    刑之法定最高度及最低度刑，與修正前之舊法完全相同，或僅沒收之從刑規定有
    所更易，主刑未修正時，則沒收部分，固不生比較問題。依從新之原則，皆應適
    用修正後之法律；倘若主刑及從刑均已加以修正，經依刑法第二條第一項但書就
    主刑比較結果，應適用最有利之修正前舊法時，依從刑附屬於主刑之原則，自不
    得就新舊法予以割裂適用，應一律適用修正前之法律（最高法院八十八年第五次
    刑事庭會議決議參照）。依前論述，此次毒品危害防制條例修正，該條例第十條
    並未修正，惟同條例第十八條關於沒收之規定則有所更易，依上揭說明，有關沒
    收部分，自應依從新之原則，適用修正後毒品危害防制條例第十八條之規定宣告
    沒收。故本件扣案之第一級毒品海洛因一包（淨重０．一０公克），應依修正後
    毒品危害防制條例第十八條第一項前段規定，不問屬於犯人與否，併予宣告沒收
    銷燬之。
六、公訴意旨雖僅就被告於九十二年九月四日下午九時五十分許經警採尿回溯二十四
    小時內，在不詳地點施用第一級毒品海洛因一次之犯行部分起訴，惟因其餘連續
    施用第一級毒品海洛因犯行，與起訴部分有連續犯之裁判上一罪關係，依法應為
    起訴效力所及，本院自應併予審判，合此敘明。
據上論斷，應依刑事訴訟法第二百七十三條之一第一項、第二百九十九條第一項前段
，毒品危害防制條例第十條第一項、第二十三條第二項（修正後）、第十八條第一項
前段（修正後），刑法第二條第一項前段、第十一條、第五十六條、第四十一條第一
項，罰金罰鍰提高標準條例第二條，判決如主文。
本案經檢察官甲○○到庭執行職務
中      華      民      國    九十三    年      四      月     三十     日
                                        臺灣高雄地方法院刑事庭
                                            法  官 黃三友
如不服本判決，應於判決送達後十日內，向本院提出上訴狀。
右正本證明與原本無異。
                                            書記官  顏宗貝
中      華      民      國    九十三    年      四      月     三十     日
附錄本判決論罪法條：
毒品危害防制條例第十條
施用第一級毒品者，處六月以上五年以下有期徒刑。
施用第二級毒品者，處三年以下有期徒刑。
